【裁判字號】    97,台上,382
【裁判日期】    970124
【裁判案由】    違反稅捐稽徵法等罪
【裁判全文】
最高法院刑事判決              九十七年度台上字第三八二號
上  訴  人  台灣高等法院高雄分院檢察署檢察官
上  訴  人
即  被  告  甲○○
選任辯護人  廖虹羚律師
上  訴  人
即  被  告  丁○○
被      告  丙○○
選任辯護人  朱立人律師
被      告  乙○○
上列上訴人等因被告等違反稅捐稽徵法等罪案件，不服台灣高等
法院高雄分院中華民國九十四年一月二十日第二審判決（九十三
年度上訴字第五七號，起訴案號：台灣高雄地方法院檢察署九十
一年度偵字第二００四號），提起上訴，本院判決如下：
    主  文
上訴駁回。
    理  由
一、丁○○、甲○○逃漏稅捐上訴部分
按刑事訴訟法第三百七十七條規定，上訴於第三審法院，非以判
決違背法令為理由，不得為之。是提起第三審上訴，應以原判決
違背法令為理由，係屬法定要件。如果上訴理由狀並未依據卷內
訴訟資料，具體指摘原判決不適用何種法則或如何適用不當，或
所指摘原判決違法情事，顯與法律規定得為第三審上訴理由之違
法情形，不相適合時，均應認其上訴為違背法律上之程式，予以
駁回。本件原判決認定上訴人即被告丁○○、甲○○，被告丙○
○、乙○○於民國八十七年間，在高雄市合夥經營「花月良宵視
聽社」、「花好月圓視聽歌唱店」（下稱「花月良宵」、「花好
月圓」）。「花月良宵」、「花好月圓」均為納稅義務人，丁○
○、甲○○、丙○○先後擔任負責人，係商業負責人，為逃漏營
業稅，自八十七年八月十一日起至八十九年六月間止，以專營菸
酒（免徵營業稅）之「金伶洋行」、「花伶洋行」（負責人各為
甲○○、乙○○）所申請之刷卡機裝置於「花月良宵」、「花好
月圓」營業場所，供顧客刷卡消費使用，以不正當方法，將應稅
之營業銷售額漏報新台幣（下同）四千六百四十二萬九千二百八
十五元，逃漏營業稅共二百二十一萬零九百十八元，詳如原判決
附表所示等情。爰撤銷第一審關於丁○○、甲○○逃漏稅捐部分
之判決，改判論處丁○○、甲○○商業負責人為納稅義務人，以
不正當方法逃漏稅捐罪刑（丁○○共十罪，甲○○共二罪），已
敘明其所憑之證據及認定之理由，而以丁○○、甲○○否認犯罪
所持之辯解為不足採，予以指駁綦詳。所為論敘，俱有卷存之證
據資料可資覆按，從形式上觀察，並無判決違背法令之情形存在
。復查原判決認丁○○自八十七年八月七日起擔任「花月良宵」
負責人，八十九年四月二十日起由甲○○繼任負責人，均為商業
登記法規定之商業負責人等情，已依憑丁○○、甲○○所為之供
述及營業稅稅籍歷史檔查詢作業等資料，詳加審酌論敘（見原判
決第三頁第二十八行至第四頁第四行）。至丁○○、甲○○等人
持有「花月良宵」、「花好月圓」股份之比例各若干，與判斷商
業負責人之身分無涉，亦不影響事實之確認，從而原判決所載丁
○○、甲○○等人持有股份之比例縱與卷內資料不盡相符，因此
種訴訟程序之違法既於判決顯無影響，依刑事訴訟法第三百八十
條規定，仍不得據為第三審上訴之合法理由。再，刑法第五十九
條規定之酌量減輕其刑，必於犯罪之情狀顯可憫恕，認科以最低
度刑仍嫌過重者，始有適用。丁○○上訴意旨以其僅係掛名負責
人，非屬轉嫁代罰之對象，且因持有之股份最少，居於聽命行事
角色，應有刑法第五十九條之適用等語，亦非適法之第三審上訴
理由。另甲○○上訴意旨以「花月良宵」主要營業係酒類，因酒
類為免稅，則以「金伶洋行」、「花伶洋行」之刷卡機放在「花
月良宵」營業場所，供消費菸酒部分使用，以節省稅金，主觀上
並無犯罪之故意，原判決引用證人施仁傑之證言推測犯罪，於法
有違等語，漫就原審採證認事職權之適法行使，及判決內已明白
論斷之事項，憑己見任意指摘，尤難謂符合第三審上訴之法定要
件。丁○○、甲○○上訴意旨指摘之各節，均與法律規定得為第
三審上訴理由之違法情形，不相適合，其上訴為違背法律上之程
式，應予駁回。
二、甲○○幫助逃漏稅捐上訴部分
按上訴得對於判決之一部為之；未聲明為一部者，視為全部上訴
，刑事訴訟法第三百四十八條第一項定有明文。甲○○上訴理由
雖僅指摘原判決關於逃漏稅捐部分違法，但未聲明僅就該部分上
訴，故關於幫助逃漏稅捐（以「金伶洋行」等免稅刷卡機供「花
月良宵」等使用）部分，亦視為全部上訴。又刑事訴訟法第三百
七十六條所列各罪案件，經第二審判決者，不得上訴於第三審法
院，法有明文。查甲○○幫助逃漏稅捐部分，原判決係依稅捐稽
徵法第四十三條第一項論處罪刑，此乃最重本刑三年以下有期徒
刑之罪，核屬刑事訴訟法第三百七十六條第一款之案件，既經第
二審判決，自不得上訴於第三審法院。甲○○猶就此部分提起上
訴，於法不合，應予駁回。
三、檢察官上訴部分
按法院對於合併起訴之數罪案件，係受一次多數訴訟關係之拘束
，如有裁判上可分之罪漏未審判，其漏判部分之訴訟關係並未消
滅，祇屬補充判決之問題。倘屬實質上或裁判上一罪關係之案件
，法院僅受一次單數訴訟關係之拘束，審判如有遺漏，因訴訟關
係已經消滅，對遺漏部分即無從審判，始屬「已受請求之事項未
予判決」之違法情形。又稅捐稽徵法第四十七條第一款之規定，
係將納稅義務人之公司責任，於其應處徒刑範圍內，轉嫁於公司
負責人，犯罪主體仍為公司，受罰之公司負責人僅屬「代罰」性
質，其本身並非逃漏稅捐之納稅義務人，亦即非犯罪之主體。而
商業會計法第七十一條第一款處罰明知為不實之事項，而填製會
計憑證或記入帳冊之商業負責人，其本身即為犯罪行為人。二罪
之犯罪主體不同，自無成立（九十四年二月二日修正公布，九十
五年七月一日施行前）刑法第五十五條所定牽連犯之可能。檢察
官上訴意旨以丁○○、甲○○、丙○○及乙○○等人開立不實發
票之行為，除違反稅捐稽徵法外，應另成立商業會計法第七十一
條第一款明知為不實之事項而填製會計憑證罪，兩者有牽連犯之
裁判上一罪關係，原審就填製不實會計憑證部分漏未判決，顯有
違誤等語，持己見任意指摘，不無誤解。其上訴亦屬違背法律上
之程式，併應駁回之。
據上論結，應依刑事訴訟法第三百九十五條前段，判決如主文。
中    華    民    國  九十七  年    一    月  二十四  日
                      最高法院刑事第二庭
                          審判長法官  紀  俊  乾
                                法官  黃  正  興
                                法官  陳  東  誥
                                法官  林  錦  芳
                                法官  韓  金  秀
      本件正本證明與原本無異
                                      書  記  官
中    華    民    國  九十七  年    一    月  二十八  日
                                                    m


司法院資訊處製作；財團法人民間司法改革基金會備份。
